臺灣新竹地方法院行政訴訟判決　
110年度交字第97號
原      告  莊瑞堯  


被      告  交通部公路總局新竹區監理所

代  表  人  吳季娟  

訴訟代理人  吳靜宜  
上列當事人間交通裁決事件，原告不服被告民國110年5月6日竹
監新四字第51-E30N82694號裁決，提起行政訴訟，本院判決如下
：
    主  文
原告之訴駁回。
訴訟費用新臺幣參佰元由原告負擔。
    事實及理由
一、程序事項：
（一）原告起訴時，被告交通部公路總局新竹區監理所代表人為
      黃萬益，訴訟繫屬中，於民國110年6月4日由吳季娟繼任
      為代表人，並經其聲明承受訴訟，核無不合，應予准許。
（二）本件因屬不服被告所為道路交通管理處罰條例（下稱道交
      條例）第8條之裁決而提起撤銷訴訟，依行政訴訟法第237
      條之7規定，不經言詞辯論，逕行裁判，合先敘明。　　
二、事實概要：
    原告駕駛其訴外人徐秋芝所有AMZ-6096號車(下稱系爭車輛)
    於110年2月28日15時32分行經新竹市東區台68線竹科匝道出
    口變換至左側之慈雲路，經民眾檢舉，為警製開第E30N8269
    4號違規通知單（未依規定使用方向燈），經舉發單位函復
    違規屬實，本件經歸責駕駛人(即原告)後領取裁決書「裁處
    原告新臺幣1200元」，原告不服，提起本件行政訴訟。
三、本件原告主張略以：原告認為道交條例要求駕駛依規定使用
    方向燈，目的在於使其他用路人得預知行車方向，但是原告
    行駛從下台68線匝道駛入縮減車道後，只能直接銜接慈雲路
    ，然縮減車道右方的寬度根本不可能容納任何一輛車通行，
    原告只能遵行車道「直行匯入」慈雲路，行駛方向夲來就能
    被後方車輛預見，何必強求使用方向燈？原處分並未考量當
    時所處路段縮減，僅單純認定原告的行為是變換車道，未顯
    示方向燈而予以處罰，違反《行政罰法》第19條關於「輕微規
    定免罰」的規定，且本件客觀上甚至不至於發生任何危害，
    足認不具備主觀可責性，故被告所為的裁決違法。並聲明：
    原處分撤銷；訴訟費用由被告負擔。
四、被告答辯略以：本案經舉發機關函覆舉發無誤；且經被告檢
    視錄影檔，原告確有違規事實；至原告主張依據行政罰第19
    條第1項應予以免罰，然道路交通管理處罰條例第42條項規
    定並未賦予處罰機關為其他種類行政罰之裁量權限，是以本
    所依道路交通管理處罰條例第42條及違反道路交通管理事件
    統一裁罰基準表之規定裁處罰鍰1200 元，並無裁量過當或
    違反比例原則之情事。並聲明：駁回原告之訴；訴訟費用由
    原告負擔。
五、本院之判斷：
（一）按「汽車駕駛人，不依規定使用燈光者，處新臺幣一千二
      百元以上三千六百元以下罰鍰」，道路交通管理處罰條例
      第42條定有明文。又按「行車遇有轉向、減速暫停、讓車
      、倒車、變換車道等情況時所用之燈光及駕駛人之手勢，
      應依下列規定：一、右轉彎時，應先顯示車輛前後之右邊
      方向燈光，或由駕駛人表示左臂向上，手掌向右微曲之手
      勢」，道路交通安全規則第91條第1項第1款亦有明文。次
      按，道路交通管理處罰條例，依其立法目的，即在為加強
      道路交通管理，維護交通秩序，確保交通安全。其中有關
      駕駛人行為應遵守之規定，本即都有其特別規範之安全理
      由，其中有關行進間之變換車道或轉彎，必須使用方向燈
      提醒其他駕駛人及行人，尤為駕駛人須具備之基本常識，
      俾利其他用路人了解車輛動向，以維自身及他人行車安全
      。換言之，上開使用方向燈等行為係駕駛人行駛中應盡之
      注意義務，駕駛人確有遵守之義務。又道路交通管理處罰
      條例第7條之1規範立法意旨，乃慮及警力有限及民眾取巧
      違規成性，為交通秩序混亂原因之一，民眾如能利用適當
      管道檢舉交通違規，除可彌補警力之不足外，亦將產生極
      大之嚇阻效果，以達到維護道路交通安全之行政目的。準
      此，社會一般民眾如見有交通違規事件，皆可敘明違規事
      實或檢具相關違規證據資料，向公路主管或警察機關檢舉
      ，經查證屬實者，應即舉發之。是以，民眾檢舉交通違規
      ，若已提供科學儀器取得之證據資料且經公路主管或警察
      機關查證屬實，自應依法舉發及裁罰。
（二）查前開事實概要欄所述之事實，除後述爭點為原告所否認
      外，餘為兩造所不爭執，且有新竹市警察局第二分局110
      年4月12日竹市警二分五字第1100009101號函、採證光碟
      、原處分書等在卷可稽，堪認為真實。本件爭點在於：原
      告是否有違反道路交通管理處罰條例第42條所定「汽車駕
      駛人未依規定使用方向燈」之違規行為？本件是否具有行
      政罰第19條之情況而有無免罰之適用？　
（三）經本院當庭勘驗檢視採證光碟，「（2021/02/28 15：3
　　  2：16）系爭車輛行駛於出口匝道，前方有綠燈號誌及地
　　  面設有停止線（2021/02/28 15：32：23）系爭車輛已駛
　　  入平面道路並繼續直行（2021/02/28 15：32：25）系爭
　　  車輛車身逐漸向左行駛，並穿越車道線變換車道至慈雲
　　  路，期間未見顯示左側方向燈。」等情（見本院卷第95
　　  頁），綜上，原告確實有變換車道未使用方向燈之客觀違
      規事實。
（四）至原告主張當時應不用打方向燈云云，然按，道路交通安
      全規則第91條第1項第6款規定：「行車遇有轉向、減速暫
      停、讓車、倒車、變換車道等情況時所用之燈光及駕駛人
      之手勢，應依下列規定：……六、變換車道時，應先顯示方
      向燈光或手勢。」。其立法目的乃在於使其他用路人（尤
      其係位於原車道後方及欲變換至車道後方者）得預知該車
      之行車動向而為安全之措施，就此而言，所謂「應先顯示
      方向燈」一事，解釋上應係指於開始變換前至變換完成之
      過程中應全程顯示方向燈，而開始變換前於何時即應顯示
      方向燈，涉及後方車輛之合理預期時間（與行車速度及距
      離有關），是不可於顯示方向燈之同時開始為變換車道之
      動作，本不待言；再者，亦非可謂只要曾顯示方向燈，而
      於因故取消方向燈之顯示後，仍可不再度顯示方向燈即可
      恣意進行變換車道之動作，否則其他用路人又豈能於該車
      變換車道前明確知悉及預期。此外，系爭車輛行駛道路上
      ，駕駛人本應向前遠望、眼觀四周情形、注意路況變化、
      保持安全車距，並為了行車的安全，車輛行進中變換車道
      均需使用方向燈（且持續打方向燈至轉彎或變換車道之行
      為結束），因為這是提醒後方車輛也避免任意變換車道引
      起後方車輛的追撞，以保所有用路人之行車安全。原告雖
      以認為當時狀況無庸打方向燈，然此乃原告個人主觀之主
      張，然維護道路安全之相關規範必須具有一致性、普遍性
      及用路人均需遵守之效果，自不得因個人主觀判斷、認知
      而逕自決定無庸遵守，原告此部分主張應無理由。
（五）另原告主張本件應有免罰之適用云云，然本件被告依違反
      道路交通管理事件統一裁罰基準表所為，而此基準表係主
      管機關為統一法令適用，及下級機關決定處罰金額時，有
      較具體之標準可供依循，並避免相同案件之處罰數額因機
      關、承辦人員之不同而有高低差異，而做統一性的劃定，
      並因被告經常性適用，而建立規律之行政慣例，基於平等
      原則產生行政自我拘束力，本件原告「汽車駕駛人未依規
      定使用方向燈」之違規事實明確，且道路交通管理處罰條
      例第42條項規定並未賦予被告為其他種類行政罰或免罰之
      裁量權限，是以被告依道路交通管理處罰條例第42條及違
      反道路交通管理事件統一裁罰基準表之規定裁處罰鍰1200
       元，應屬合法適當，原告此部分主張亦無理由。　
六、綜上所述，系爭車輛確於上開時、地行駛而有「汽車駕駛人
    未依規定使用方向燈」之違規行為，被告依道交條例第42條
    裁處原告罰鍰1200元，原處分並無違法，原告訴請撤銷為無
    理由，應予駁回。
七、本件事證已臻明確，兩造其餘攻擊、防禦方法及所提證據，
    經核均與判決結果不生影響，爰不一一論列，併此敘明。　
八、本件第一審裁判費為300元，應由原告負擔，爰確定第一審
    訴訟費用額如主文第2項所示。　　　　
據上論結，本件原告之訴為無理由，依行政訴訟法第237 條之7
、第98條第1 項前段、第237 條之8 第1 項，判決如主文。
中　　華　　民　　國　　110 　年　　12　　月　　20　　日
                  行政訴訟庭　法　官　李毓華
以上正本係照原本作成。
如不服本判決，應於判決送達後20日內，向本院提出上訴狀並表
明上訴理由（原判決所違背之法令及其具體內容或依訴訟資料可
認為原判決有違背法令之具體事實），其未載明上訴理由者，應
於提出上訴後20日內向本院補提理由書（上訴狀及上訴理由書均
須按他造人數附繕本，如未按期補提上訴理由書，則逕予駁回上
訴），並應繳納上訴裁判費新臺幣750元。　　　　　　　　　
中　　華　　民　　國　　110 　年　　12　　月　　22　　日
                              書記官  劉文倩